臺灣臺中地方法院民事判決
111年度訴字第1017號
原      告  黃柏諭  
被      告  黃柏翰  
訴訟代理人  林更穎律師
複代理人    宋豐浚律師
上當事人間清償借款事件，本院於民國111年8月9日言詞辯論終
結，判決如下：
    主      文
被告應給付原告新臺幣壹佰萬元，及自民國一一一年三月九日起
至清償日止，按年息百分之五計算之利息。
訴訟費用由被告負擔。
本判決於原告以新臺幣參拾參萬參仟元供擔保後，得假執行；如
被告以新臺幣壹佰萬元供擔保後，得免假執行。
    事實及理由
甲、程序事項：
　　按訴狀送達後，原告不得將原訴變更或追加他訴，但請求之
    基礎事實同一者、擴張或減縮應受判決事項之聲明者，不在
    此限，民事訴訟法第255條第1項第2、3款定有明文。本件原
    告起訴請求被告應給付原告新臺幣（下同）100萬元，及自
    民國108年7月26日起至清償日止，按年息5%計算之利息。（
    司促卷第6頁、本院卷第33頁）；嗣於111年8月9日言詞辯論
    期日以言詞變更請求利息起算日為自支付命令送達被告翌日
    起算（本院卷第77頁），核原告所為之變更，與原聲明均係
    基於消費借貸法律關係之同一請求基礎事實，且為減縮利息
    之聲明，合於前揭規定，應予准許。
乙、實體事項：
壹、原告主張：兩造為兄弟，被告於108年7月26日向原告借款20
    0萬元，並要求代為保管749萬3000元改建房屋工程款，原告
    遂邀同被告為保證人，訴外人即兩造父親黃基洲為擔保物提
    供人，於108年7月5日向訴外人永豐商業銀行股份有限公司
    （下稱永豐商銀）辦理中長期不動產借款1450萬元，並於10
    8年7月26日匯款949萬3000元予被告，惟被告僅歸還100萬元
    借款，尚欠100萬元借款未清償，爰請求被告清償借款。並
    聲明：㈠被告應給付原告100萬元，及自支付命令送達被告翌
    日起至清償日止，按年息5%計算之利息。㈡願供擔保請准宣
    告假執行。
貳、被告抗辯：否認與原告間有消費借貸法律關係，原告雖提出
    匯款單，惟此僅可證明有交付款項給被告之事實，尚不能證
    明兩造間有消費借貸之合意，原告雖提出黃基州手寫文件，
    姑且不論是否為黃基州所寫，其上亦無被告之簽名，無法依
    此證明兩造消費借貸關係存在等語。並聲明：㈠原告之訴及
    假執行聲請均駁回。㈡如受不利判決，願供擔保，請准宣告
    免為假執行。
參、本院判斷：
一、按當事人主張有利於己之事實者，就其事實有舉證之責任，
    民事訴訟法第277條前段定有明文。次按稱消費借貸者，謂
    當事人一方移轉金錢或其他代替物之所有權於他方，而約定
    他方以種類、品質、數量相同之物返還之契約；借用人應於
    約定期限內，返還與借用物種類、品質、數量相同之物。民
    法第474條第1項、第478條前段分別定有明文。另稱消費借
    貸者，於當事人間必本於借貸之意思合致，而有移轉金錢或
    其他代替物之所有權於他方之行為，始得當之。是以消費借
    貸，因交付金錢之原因多端，除有金錢之交付外，尚須本於
    借貸之意思而為交付，方克成立。倘當事人主張與他方有消
    費借貸關係存在者，自應就該借貸意思互相表示合致及借款
    業已交付之事實，均負舉證之責任（最高法院98年度台上字
    第1045號判決要旨參照）。
二、原告主張其於108年7月5日以被告為保證人，黃基洲為擔保
    物提供人，向永豐商銀借款1450萬元，並於108年7月26日匯
    款949萬3000元予被告等情，為兩造所不爭執，並有新臺幣
    存提款交易憑證、中長期不動產借款約定書在卷可按（司促
    卷第33頁、本院卷第71至74、81頁），堪信為真實。原告主
    張被告向其借款200萬元，已清償100萬元，尚欠100萬元之
    情，則為被告所否認，並以前詞置辯，故原告應就其交付予
    原告之款項均係基於其與被告間有成立借貸法律關係，負舉
    證之責。經查，據證人即兩造父親黃基洲於本院證述：我與
    兩造是父子關係，知道被告於108年7月26日向原告借錢200
    萬元，係以兩造向永豐商銀借貸1450萬元中的200萬元為交
    付借款，不清楚被告有否收到200萬元，有聽兩造提及被告
    將200萬元購買個人保單，及被告已還款100萬元等語在卷（
    本院卷第77至79頁），可知原告向永豐商銀借款確有部分係
    基於借貸法律關係而交付予被告，而非無償之贈與至明，故
    本件應認被告與原告間有借款200萬元消費借貸意思表示合
    致無誤。
三、又按給付無確定期限者，債務人於債權人得請求給付時，經
    其催告而未為給付，自受催告時起，負遲延責任。其經債權
    人起訴而送達訴狀，或依督促程序送達支付命令，或為其他
    相類之行為者，與催告有同一之效力。遲延之債務，以支付
    金錢為標的者，債權人得請求依法定利率計算之遲延利息。
    應付利息之債務，其利率未經約定，亦無法律可據者，週年
    利率為5%，民法第229條第2項、第233條第1項前段、第203
    條分別定有明文。本件以支付金錢為標的，無確定期限，未
    約定利率，則原告請求自支付命令狀繕本送達翌日即111年3
    月9日（送達證書附於司促卷第43頁）起至清償日止，按年
    息5%計算之利息，於法有據。從而，原告請求被告給付積欠
    之借款100萬元，及自111年3月9日起至清償日止，按年息5%
    計算之遲延利息，為有理由，應予准許。 　
四、兩造均陳明願供擔保聲請宣告假執行或免為假執行，經核與
    規定相符，爰分別酌定相當之擔保金額，予以准許。
五、本件判決之事證已臻明確，兩造其餘攻擊防禦方法，經審酌
    後，認均與判決結果無影響，爰不一一論述。
六、訴訟費用負擔之依據：民事訴訟法第78條。
中　　華　　民　　國　　111 　年　　9 　　月　　6 　　日
                  民事第五庭    法  官  林秀菊
正本係照原本作成。
如對本判決上訴，須於判決送達後20日內向本院提出上訴狀。如
委任律師提起上訴者，應一併繳納上訴審裁判費。
中　　華　　民　　國　　111 　年　　9 　　月　　6 　　日
                                書記官  黃鴻鑑